【裁判字號】    99,交聲,1580
【裁判日期】    991208
【裁判案由】    違反道路交通管理處罰條例聲明異議
【裁判全文】
臺灣臺北地方法院交通事件裁定       99年度交聲字第1580號
原處份機關  臺北市交通事件裁決所
異  議  人
即受處分人  范恆仁
上列異議人即受處分人因違反道路交通管理處罰條例案件，對於
臺北市交通事件裁決所於99年10月5 日所為之北市裁罰字第裁22
－AEY115072 號（原處分案號：臺北市政府警察局北市警交字第
AEY115072 號舉發違反道路交通管理事件通知單）聲明異議，本
院裁定如下：
    主  文
原處分關於裁處罰鍰新臺幣陸仟元部分撤銷。
上開撤銷部分，范恆仁不罰。
其餘異議駁回。
    理  由
一、原處分意旨略以：異議人即受處分人范恆仁於民國99年4 月
    8 日凌晨2 時30分許，駕駛車牌號碼3230—HA號自用小客貨
    車，行經虎林街164 巷60弄26號前時，因肇事致人受傷而逃
    逸違規，經臺北市政府警察局信義分局交通分隊執勤員警製
    單舉發，原處分機關乃於99年10月5 日依道路交通管理處罰
    條例第62條第4 項之規定，裁處罰鍰新臺幣（下同）6,000
    元，並吊銷駕駛執照，1 年內不得考領。
二、聲明異議意旨略以：伊係受僱於「麥德加專業饅頭信義店」
    ，因當日負責送貨之司機離職，老闆臨時命伊代為送貨，當
    時載送貨物途中，不慎撞到行人，當時伊有下車查看行人傷
    勢，欲將行人送至安全處所，並以手勢要對向車道車輛注意
    慢駛，惟伊突然心生恐懼，故未將行人送醫即自行離去送貨
    ，伊又因疾病服用藥物，將發生車禍事故遺忘，至警方循線
    約談時，始逐漸回復記憶。伊對此次事故，深感愧悔，願對
    被害人予以賠償，請求輕判等語。
三、按汽車駕駛人駕駛汽車肇事致人受傷或死亡者，應即採取救
    護措施及依規定處置，並通知警察機關處理，不得任意移動
    肇事汽車及現場痕跡證據，違反者處新臺幣3,000 元以上9,
    000 元以下罰鍰；前項駕駛人肇事致人受傷而逃逸者，吊銷
    其駕駛執照，道路交通管理處罰條例第62條第3 項前段、第
    4 項前段分別定有明文。又汽車駕駛人，曾依本條例其他各
    條規定吊銷駕駛執照者，1 年內不得考領駕駛執照，同條例
    第67條第3 項亦有規定。復按行政罰法第26條規定：「一行
    為同時觸犯刑事法律及違反行政法上義務規定者，依刑事法
    律處罰之。但其行為應處以其他種類行政罰或得沒入之物而
    未經法院宣告沒收者，亦得裁處之。」又「其他種類行政罰
    」，係指違反行政法上義務應受「裁罰性」的「不利處分」
    而言，依行政罰法第2 條規定，應包括限制或禁止行為的吊
    扣證照處分。上該規定揭示「一事不二罰」之原則，探究其
    立法目的，無非以一行為同時觸犯刑事法律及違反行政法上
    義務規定時，由於刑罰與行政罰同屬不法行為的制裁，而刑
    事法律處罰由司法機關依法定程序為之，較符合正當法律秩
    序，應予優先適用，且刑罰的懲罰作用較強，依刑事法律處
    罰，已足資警惕，無再處以行政罰而為一事二罰之必要；惟
    罰鍰以外的沒入或其他種類行政罰，因兼具維護公共秩序作
    用，為達行政目的，行政機關仍得併予裁處。
四、經查：
  (一)異議人於前開時間駕駛車牌號碼：3230－HA號自用小貨車，
    沿臺北市○○區○○街164 巷60弄由南往北方向行駛，欲載
    送包子、饅頭送至桃園，行經同巷弄26號前，竟疏未注意，
    不慎正面撞擊徒步行走之鄭進元，致鄭進元倒地後受有頭部
    外傷、臀部挫傷、血尿等傷害，並昏迷不醒，而異議人肇事
    後雖隨即下車查看，惟見鄭進元受傷昏迷，且見對向白色賓
    士自用小客車駛近，乃揮手示意無法通行，迨該自用小客車
    倒車離去後，見深夜無人目擊，竟未報警、救護昏迷中之鄭
    進元，旋駕車逃離現場等情，已經異議人具狀時坦承不諱（
    見本院卷附），且其因此觸犯刑法第185 條之4 肇事逃逸罪
    ，復經本院以99年度北交簡字第833 號刑事判決判處有期徒
    刑6 月，如易科罰金，以新臺幣1,000 元折算1 日，並於99
    年11月5 日判決確定乙節，有上開刑事判決網路列印本及臺
    灣高等法院被告前案紀錄表各1 份在卷可考，堪予認定。
  (二)又異議人駕駛汽車肇事致人受傷而逃逸之行為，既已受刑事
    法律處罰，如前所述，則原處分關於裁處異議人罰鍰6,000
    元部分，乃對異議人就同時觸犯刑事法律及違反行政法上義
    務規定之相同行為重複處罰，違反行政罰法第26條第1 項前
    段之規定，顯有違誤，且該部分之刑事案件既已確定，自應
    由本院就此部分予以撤銷，改諭知異議人不罰，以期適法。
    至於原處分有關「吊銷駕駛執照，1 年內不得考領」之裁罰
    部分，核與徒刑之目的不同、種類殊異，乃為達維護用路權
    人生命、身體安全之裁罰性不利處分，依行政罰法第26條但
    書之規定，仍得裁處之，是以原處分機關此部分之裁罰，於
    法並無違誤，異議人猶執前詞聲明異議，其此部分之聲明異
    議為無理由，應予駁回。
  (三)末查，道路交通管理處罰條例第90條前段規定：「違反本條
    例之行為，自行為成立之日起；行為有連續或繼續之狀態者
    ，自行為終了之日起，逾3 個月不得舉發。」，拷其立法目
    的乃增設舉發機關之舉發權時效概念，用以保障人民權益，
    且有督促舉發機關就交通秩序罰為迅速、及時之處理，不致
    因無時效之規定而導致人民將永久受到追訴處罰之不確定性
    ，實值贊同。然舉發權時效之起算，仍應以駕駛人有違反道
    路交通管理處罰條例之行為存在，且警察機關得對之行使舉
    發權為前提，始得開始計算時效，若警察機關有不能開始或
    進行舉發之情形時，自應停止時效之進行，較為合理，此參
    照行政罰法第28條第1 項：「裁處權時效，因天災、事變或
    依法律規定不能開始或進行裁處時，停止其進行。」甚明。
    而本件因異議人於案發後，隨即駕駛前開車輛離去現場，嗣
    經警員調閱監視錄影畫面解析車牌號碼，通知相關人員到場
    ，而異議人於99年5 月24日始到案說明其為本案駕駛人等情
    ，已經本院調閱99年度偵字第14113 號偵查全卷核閱無誤，
    依此，前揭3 個月時效自應從99年5 月24日起算，本案警察
    機關並無違反道路交通管理處罰條例第90條之規定，附此敘
    明。
四、據上論斷，應依道路交通管理處罰條例第87條第2 項，道路
    交通案件處理辦法第18條、第19條前段，裁定如主文。
中    華    民    國    99    年    12    月    8     日
                              臺灣臺北地方法院交通法庭
                                      法  官  賴淑美
以上正本證明與原本無異。
如不服本裁定，應於裁定送達後5 日內，向本院提出抗告狀。
                                      書記官  許翠燕
中    華    民    國    99    年    12    月    13    日

司法院資訊處製作；財團法人民間司法改革基金會備份。
